臺灣臺北地方法院刑事判決　　　　　　　 96年度訴字第342號
公　訴　人　臺灣臺北地方法院檢察署檢察官
被　　　告　丙○○
選任辯護人　甲○○律師
上列被告因強盜等案件，經檢察官提起公訴（九十五年度偵字第
二三三四三號），本院判決如下：
    主  文
丙○○搶奪，因脫免逮捕，而當場施以強暴，累犯，處有期徒刑
伍年貳月。
被訴傷害部分無罪。
    事  實
一、丙○○前曾因(一)竊盜案件，經臺灣板橋地方法院於民國九十
    一年二月二十七日以九十年度易字第三四一九號判決判處有
    期徒刑一年二月，嗣於九十一年四月八日確定；又因(二)施用
    第二級毒品案件，經臺灣板橋地方法院於九十一年十二月十
    六日以九十一年度易字第三一八六號判決判處有期徒刑九月
    ，嗣於九十二年一月二十八日確定；又因(三)犯行使偽造私文
    書罪、轉讓第二級毒品罪、持有第一級毒品罪，經臺灣板橋
    地方法院於九十二年三月十三日以九十一年度訴字第二四二
    二號判決分別判處有期徒刑三月、八月、三月，嗣於九十二
    年四月四日確定；上開(二)(三)二案嗣經臺灣板橋地方法院以九
    十二年度聲字第八九０號裁定應執行有期徒刑一年八月確定
    ，與上開(一)所處有期徒刑接續執行後，於九十四年十一月二
    十五日縮刑期滿執行完畢。詎丙○○猶不知悔改，於九十五
    年十月二十二日清晨五時四十分許，在臺北市○○區○○路
    五四四號前，見乙○○右手提拎一女用皮包獨自行走，勢弱
    可欺，竟意圖為自己不法之所有，趁乙○○未加注意之際，
    趨前徒手強推其背部，致乙○○往前傾倒，擦撞騎樓之樑柱
    而跌臥在地，受有臉部腫痛、左手臂擦傷、左後背傷痛等傷
    害，再趁乙○○跌臥地上，不及抗拒之際，動手搶奪乙○○
    提拎之女用皮包（內有現金新臺幣九百六十八元，ＭＯＴＯ
    ＲＯＬＡ廠牌手機《內含門號0000000000號ＳＩ
    Ｍ卡一張》一支），乙○○見狀即用手抓住其皮包背帶處與
    丙○○發生拉扯，惟仍遭丙○○奪取皮包得手，嗣後乙○○
    不甘財物受損，高聲呼叫求援欲逮捕丙○○，丙○○為脫免
    逮捕，竟強行以手摀住乙○○之口而當場施以強暴，致乙○
    ○無法出聲求救後，隨即逃離現場，嗣乙○○起身追趕並呼
    救「抓賊」，附近民眾聞訊報警並加以圍捕，迨追趕至臺北
    市○○路五四一巷十四弄十六號前，丙○○始為警及民眾合
    力逮捕，因而查獲上情。
二、案經乙○○訴由臺北市政府警察局信義分局報告臺灣臺北地
    方法院檢察署檢察官偵查起訴。
    理  由
甲、有罪部分
一、按被告以外之人於審判外之言詞或書面陳述，除法律有規定
    者外，不得作為證據，刑事訴訟法第一百五十九條第一項定
    有明文；復按被告以外之人於審判外之陳述，雖不符前四條
    之規定，而經當事人於審判程序同意作為證據，法院審酌該
    言詞陳述或書面陳述作成時之情況，認為適當者，亦得為證
    據；當事人、代理人或辯護人於法院調查證據時，知有第一
    百五十九條第一項不得為證據之情形，而未於言詞辯論終結
    前聲明異議者，視為有前項之同意；同法第一百五十九條之
    五規定甚明。本案所認定被告丙○○犯罪事實之證據，部分
    為傳聞證據，惟被告於本院言詞辯論終結前，均未對於證據
    能力聲明異議，依刑事訴訟法第一百五十九條之五第一項、
    第二項規定，視為同意上開證據具備證據能力；本院審酌該
    等言詞陳述或書面陳述作成之情況，相關陳述人均未曾主張
    非出於任意性或不正取供，足信作成時之情況，應無違法或
    不當情事，因而認為適當，故該等言詞陳述或書面陳述，均
    具備證據能力而均得作為證據，合先敘明。
二、前揭犯罪事實，業據被告丙○○於本院準備程序及審理時均
    坦承不諱（見本院九十六年三月三十日準備程序筆錄、九十
    六年五月二十三日審判筆錄），核與告訴人乙○○於本院審
    理時所為指訴（見本院九十六年五月二十三日審判筆錄）、
    證人呂佳鴻於警詢時證述情節（見九十五年度偵字第二三三
    四三號卷《下稱偵查卷》第二八頁至第三０頁）相符，並有
    臺北市立聯合醫院忠孝院區九十五年十月二十二日驗傷診斷
    書一紙、贓物照片二張、贓物認領保管單一份在卷可資佐證
    （見偵查卷第十二頁、第二七頁、第三二頁、第三三頁），
    足認被告任意性自白核與事實相符。綜上，本件事證明確，
    被告犯行堪以認定。
三、按所謂搶奪，係乘人不備而公然掠取他人之財物，故須用不
    法之腕力，自財物所持人支配範圍內，移轉於自己之所持，
    方與該項罪質相符（最高法院十九年上字第五三三號判例參
    照）。另搶奪罪雖於掠奪之際或不免於暴行，然與強盜罪之
    暴行，必須至使人不能抗拒之情形，迥然有別（最高法院三
    十二年上字第二一八一號判例意旨參照），換言之，搶奪罪
    雖有施以不法腕力而掠取他人財物，然其並未全然壓制被害
    人之抵抗意志與能力，致使客觀上顯然達於不能抗拒之程度
    。本案被告係趁告訴人不備，施以不法腕力自後強推其背部
    後，利用告訴人倒臥在地不及抗拒之際，奪取其所提拎之皮
    包，雖因告訴人尚有抵抗能力，被告與告訴人幾經拉扯始將
    皮包奪取得手，然此情狀與致使告訴人不能抗拒而強取其財
    物，尚屬有間，是揆諸前揭判例意旨及說明，被告所為奪取
    告訴人皮包之行為，係犯刑法第三百二十五條第一項所規定
    之搶奪罪。又被告奪得告訴人之皮包後，告訴人不甘財物受
    損，高聲呼叫求援欲逮捕被告，被告為免事蹟敗露遭到追捕
    ，竟徒手強行摀住告訴人之口，致使告訴人無法出聲求救，
    顯係為脫免逮捕而當場施以強暴。故核被告所為，係犯刑法
    第三百二十九條之準強盜罪，應論以刑法第三百二十八條第
    一項之強盜罪責。公訴人誤認被告掌摑告訴人致其無法抗拒
    而取其財物，涉犯同法第三百二十八條第一項強盜罪，尚有
    未洽，惟公訴人據以起訴之犯罪事實，與本院認定之上開事
    實，基本社會事實係屬同一，本院亦已當庭告知被告所犯之
    罪名及所犯法條，故本院仍應予審理，並變更其起訴法條。
    此外，被告係於搶得告訴人之皮包後因告訴人呼叫始以手摀
    告訴人之口，並非於搶皮包之同時摀住告訴人之口，此業據
    被告及告訴人於本院審理時供述明確（見本院卷第六四頁反
    面、第六五頁、第六六頁），是公訴人對此亦有所誤會。又
    於搶奪過程中，因施以不法腕力而導致普通傷害，若非另有
    傷害之故意，該傷害應認係施以不法腕力之當然結果，不另
    論傷害罪（最高法院三十年上字第三七０一號判例意旨參照
    ）。告訴人所受之傷害，係在被告為搶奪行為時，強推其背
    部使其跌倒在地而造成，並非係被告另行故意傷害所致，故
    不再另論被告傷害罪。又被告前曾因(一)竊盜案件，經臺灣板
    橋地方法院於九十一年二月二十七日以九十年度易字第三四
    一九號判決判處有期徒刑一年二月，嗣於九十一年四月八日
    確定；又因(二)施用第二級毒品案件，經臺灣板橋地方法院於
    九十一年十二月十六日以九十一年度易字第三一八六號判決
    判處有期徒刑九月，嗣於九十二年一月二十八日確定；又因
    (三)犯行使偽造私文書罪、轉讓第二級毒品罪、持有第一級毒
    品罪，經臺灣板橋地方法院於九十二年三月十三日以九十一
    年度訴字第二四二二號判決分別判處有期徒刑三月、八月、
    三月，嗣於九十二年四月四日確定；上開(二)(三)二案嗣經臺灣
    板橋地方法院以九十二年度聲字第八九０號裁定應執行有期
    徒刑一年八月確定，與上開(一)所處有期徒刑接續執行後，於
    九十四年十一月二十五日縮刑期滿執行完畢等情，有臺灣高
    等法院被告前案紀錄表在卷可考（見本院卷第四頁至第二四
    頁），其於有期徒刑執行完畢後，五年內故意再犯本案有期
    徒刑以上之罪，為累犯，應依刑法第四十七條第一項規定加
    重其刑。爰審酌被告素行不佳，正值壯年，不思正途，見婦
    女勢弱可欺而予搶奪財物，嚴重敗壞社會治安，惟事後坦承
    犯行，非無悔意，犯後態度良好，兼衡其品行、智識程度、
    犯罪手段、目的等一切情狀，量處如主文所示之刑，以資懲
    儆。
乙、無罪部分：
一、公訴意旨另以：被告於搶奪告訴人之皮包後，因見告訴人極
    力抵抗，乃再基於傷害之犯意，徒手掌摑告訴人臉部數次，
    致告訴人受有臉部腫痛、左手臂擦傷、左後背疼痛等傷害，
    因認被告另涉犯刑法第二百七十七條第一項傷害罪嫌等語。
二、按犯罪事實應依證據認定之，無證據不得認定犯罪事實，又
    不能證明被告犯罪或其行為不罰者，應諭知無罪之判決，刑
    事訴訟法第一百五十四條第二項、第三百零一條第一項分別
    定有明文。次按認定不利於被告之事實，須依積極證據，茍
    積極之證據本身存有瑕疵而不足為不利於被告事實之認定，
    即應為有利於被告之認定，更不必有何有利之證據，而此用
    以證明犯罪事實之證據，猶須於通常一般人均不至於有所懷
    疑，堪予確信其已臻真實者，始得據以為有罪之認定，倘其
    證明尚未達到此一程度，而有合理性之懷疑存在，致使無從
    為有罪之確信時，即應為無罪之判決，此有最高法院八十二
    年度臺上字第一六三號判決、七十六年臺上字第四九八六號
    、三十年上字第八一六號等判例意旨可資參照。
三、公訴人認被告涉犯上開傷害犯行，無非係以告訴人於警詢中
    所為遭被告掌摑臉部之指訴、臺北市立聯合醫院忠孝院區九
    十五年十月二十二日驗傷診斷書為其論據。訊據被告堅詞否
    認有何傷害犯行，辯稱：伊雖有自告訴人背後將告訴人推倒
    在地，並與告訴人拉扯後奪取告訴人之皮包，惟不曾掌摑告
    訴人，亦無傷害告訴人之故意，告訴人所受之傷害絕非伊毆
    打告訴人所致等語。經查：告訴人於皮包遭搶之過程中，受
    有臉部腫痛、左手臂擦傷、左後背傷痛等傷害，有臺北市立
    聯合醫院忠孝院區九十五年十月二十二日驗傷診斷書一紙在
    卷可證（見偵查卷第二七頁）；惟告訴人係因被告徒手強推
    其背部，致其往前傾倒，擦撞騎樓之樑柱而跌臥在地，始受
    有上開傷害，於搶奪過程中，被告並沒有掌摑告訴人之臉部
    等情，業據告訴人於本院審理時證稱：被告並沒有打伊，只
    有在伊要呼救之時，用手摀住伊之嘴巴，伊所受之傷，應該
    是伊撞到而受傷的等語明確（見本院卷第六四頁正反面），
    是被告所辯伊並無掌摑告訴人等語，應屬真正。又告訴人雖
    於警詢時證稱被告於搶奪其皮包過程中，一直打伊臉部等語
    ，此參九十五年十月二十二日告訴人警詢筆錄記載即明（見
    偵查卷第二三頁、第二四頁），惟其上開陳述與審判中有所
    差異，且因並無足以認定警詢中所為陳述具有較可信之特別
    情況，尚難認告訴人於警詢時所為陳述具備傳聞證據之例外
    而取得證據能力，故尚難以告訴人於警詢時所為陳述作為認
    定被告犯罪之證據。又依前開說明，被告係自後推告訴人背
    部使之撞及樑柱而受有驗傷診斷書上所記載之傷害，惟此為
    被告搶奪時所施不法腕力之當然結果，被告並無傷害之故意
    ，依前開判例意旨，自不另論以傷害罪，檢察官以被告另犯
    傷害罪，容或有誤會。起訴書中對於被告被訴強盜罪（業經
    本院變更起訴法條為刑法第三百二十九條準強盜罪）與傷害
    罪二罪之關係，並未記載，堪認檢察官係以數罪起訴，故本
    院就傷害部分，應為無罪之諭知。
據上論斷，應依刑事訴訟法第二百九十九條第一項前段、第三百
條、第三百零一條第一項，刑法第三百二十九條、第三百二十八
條第一項、第四十七條第一項，判決如主文。
本案經檢察官王鑫健到庭執行職務。
中　　華　　民　　國　　96　　年　　6　　月　　13　　日
         　　 刑事第一庭  審判長法  官   陳興邦
                         　　   法　官   蘇嘉豐
　                         　　 法  官　 劉素如
上正本證明與原本無異。
如不服本判決，應於判決送達後10日內向本院提出上訴狀（應抄
附繕本）。告訴人或被害人如對於本判決不服者，應具備理由請
求檢察官上訴，其上訴期間之計算係以檢察官收受判決正本之日
期為準。
                                書記官  陳育君
中　　華　　民　　國　　96　　年　　6 　　月　　14　　日
附錄本案論罪科刑法條：
中華民國刑法第329條
竊盜或搶奪，因防護贓物、脫免逮捕或湮滅罪證，而當場施以強
暴脅迫者，以強盜論。
中華民國刑法第328條
意圖為自己或第三人不法之所有，以強暴、脅迫、藥劑、催眠術
或他法，至使不能抗拒，而取他人之物或使其交付者，為強盜罪
，處5 年以上有期徒刑。
以前項方法得財產上不法之利益或使第三人得之者，亦同。
犯強盜罪因而致人於死者，處死刑、無期徒刑或10年以上有期徒
刑；致重傷者，處無期徒刑或7年以上有期徒刑。
第1 項及第2 項之未遂犯罰之。
預備犯強盜罪者，處1 年以下有期徒刑、拘役或3 千元以下罰金
。
